---
title: "Клинико-лабораторная диагностика, ДЗ №1"
author: "Мироненко Ольга"
output:
  pdf_document:
    latex_engine: xelatex
header-includes:
- \usepackage{polyglossia}
- \setdefaultlanguage{russian}
- \newfontfamily{\cyrillicfont}{Times New Roman} 
- \newfontfamily{\cyrillicfontrm}{Times New Roman}
- \newfontfamily{\cyrillicfonttt}{Courier New}
- \newfontfamily{\cyrillicfontsf}{Arial}
fontsize: 12pt
geometry: margin=2cm
papersize: a4
urlcolor: blue
editor_options:
  chunk_output_type: console
---

```{r setup, warning = FALSE, message = FALSE}
library(tidyverse)
library(pROC)
knitr::opts_chunk$set(echo = TRUE, warning = FALSE, 
                      message = FALSE, error = FALSE)

df <- read.csv("diabetes.csv")
summary(df)
```

## **Задание 1**

<br>

```{r}
df <- df %>%
  # Заменим нули на пропускм для тех количественных переменных,
  # которые не могут принимать нулевые значения
  mutate_at(vars(Glucose, BloodPressure, SkinThickness, Insulin, BMI),
            ~ ifelse(. == 0, NA, .)) %>%
  # Переведем мг/дл в ммоль/л для глюкозы и выделим пациентов с НТГ
  mutate(Glucose_mml = Glucose/18,
         IGT = Glucose_mml >= 7.8)

table(df$IGT)
```

Таким образом, НТГ отсутствует у `r sum(!df$IGT, na.rm = TRUE)` пациента.

<br>

## **Задание 2**

Построим ROC-кривую для предсказания сахарного диабета по уровню глюкозы, измеренному в ммоль/л.

```{r, fig.width=4, fig.height=4}
roc_gluc <- roc(Outcome ~ Glucose_mml, data = df, ci = TRUE)

ggroc(roc_gluc, color = "#4E79A7", size = 1.5) +
  scale_x_reverse(expand = c(0,0),
                  breaks = seq(0,1,0.2)) +
  scale_y_continuous(expand = c(0,0),
                     breaks = seq(0,1,0.2)) +
  labs(x = "Specificity", y = "Sensitivity",
       title = "ROC curve, diabetes vs. glucose") +
  theme_bw(base_size = 12) +
  theme(axis.title = element_text(face = "bold"),
        plot.title = element_text(face = "bold", hjust = 0.5))
```

<br>

## **Задание 3**

```{r}
roc_gluc$auc
```

<br>

## **Задание 4**

```{r}
roc_gluc$ci
```

<br>

## **Задание 5**

Ответы на графике (в качестве оптимальной была выбрана точка, наиболее близкая к верхнему левому углу графика - я проверила, она совпадает с лучшим рещением по критерию Youden's J):

```{r, fig.width=4, fig.height=4}
roc_ins <- roc(Outcome ~ Insulin, data = df, ci = TRUE)
roc_ins_best <- roc_ins %>% 
  coords(x = "best", best.method = "closest.topleft") %>%
  mutate(lbl = sprintf("Threshold for insulin = %d\n  Sensitivity = %.2f\n  Specificity = %.2f",
                       threshold, sensitivity, specificity))

ggroc(roc_ins, color = "#4E79A7", size = 1.5) +
  geom_line(aes(x = x, y = y),
            data.frame(x = c(1, roc_ins_best$specificity),
                       y = roc_ins_best$sensitivity),
            linetype = "dashed", size = 0.5, color =  "grey50") +
  geom_line(aes(x = x, y = y),
            data.frame(x = roc_ins_best$specificity,
                       y = c(0, roc_ins_best$sensitivity)),
            linetype = "dashed", size = 0.5, color =  "grey50") +
  geom_point(aes(x = specificity, y = sensitivity), roc_ins_best,
             color = "#E15759", size = 3) +
  geom_text(aes(x = specificity, y = sensitivity, label = lbl),
            roc_ins_best, hjust = -0.1, vjust = 1) +
  scale_x_reverse(expand = c(0,0),
                  breaks = seq(0,1,0.2)) +
  scale_y_continuous(expand = c(0,0),
                     breaks = seq(0,1,0.2)) +
  labs(x = "Specificity", y = "Sensitivity",
       title = "ROC curve, diabetes vs. insulin") +
  theme_bw(base_size = 12) +
  theme(axis.title = element_text(face = "bold"),
        plot.title = element_text(face = "bold", hjust = 0.5))
```

<br>

## **Задание 6**

```{r}
df %>% 
  select(-Glucose, -IGT) %>% 
  pivot_longer(cols = -Outcome, names_to = "Variable") %>% 
  group_by(Variable) %>% 
  summarise(AUC = roc(Outcome, value, ci = T)$ci[2] %>% round(3)) %>%
  arrange(-AUC) %>%
  gt::gt()
```

Таким образом, максимальную площадь под ROC-кривой даёт предсказание диабета по уровню глюкозы: если исходить из определения, данного вами для сахарного диабета (хроническое эндокринное заболевание,
сопровождающееся повышенным уровнем глюкозы), то это было ожидаемо, а точность прогнозирования по данному критерию не 100%-ная, скорее всего, потому, что это не единственный критерий постановки диагноза "сахарный диабет", или потому, что нам неизвестно, как в этом датасете соотносятся моменты замеров глюкозы и статуса по диабету.

Минимальную площадь под кривой имеет вероятность наличия диабета на основании наследственного анамнеза - скорее всего, потому, что не все типы диабета являются наследственными/ развиваются вследствие генетической предрасположенности.