---
title: "Теория вероятностей, ДЗ №1"
author: "Мироненко Ольга"
output:
  pdf_document:
    latex_engine: xelatex
header-includes:
- \usepackage{polyglossia}
- \setdefaultlanguage{russian}
- \newfontfamily{\cyrillicfont}{Times New Roman} 
- \newfontfamily{\cyrillicfontrm}{Times New Roman}
- \newfontfamily{\cyrillicfonttt}{Courier New}
- \newfontfamily{\cyrillicfontsf}{Arial}
fontsize: 12pt
geometry: margin=2cm
papersize: a4
urlcolor: blue
editor_options:
  chunk_output_type: console
---

```{r setup, include=FALSE}
library(tidyverse)
library(emojifont)
library(extrafont)
library(ggplot2)
library(ggforce)

knitr::opts_chunk$set(echo = FALSE, warning = FALSE, message = FALSE, error = FALSE)
options(scipen = 999, encoding = "UTF-8")
```

## **Задание 1**

а) $\overline{\overline{A}\text{ }\overline{B}}=\overline{(\Omega\backslash A)(\Omega\backslash B)}=\overline{\Omega\backslash(A+B)}=\Omega\backslash(\Omega\backslash(A+B))=A+B$

```{r, fig.width=3, fig.height=2}
df.venn <- data.frame(x = c(0, 2),
                      y = c(0, 0),
                      labels = c('A', 'B'))
ggplot(df.venn, aes(x0 = x, y0 = y, r = 1.5)) +
  geom_circle(aes(fill = labels), alpha = 0.8, size = 0.5, colour = 'black') +
  annotate("text", x = -1.3, y = 1.3, label = bquote(bar(A) * " " * bar(B)), 
           fontface = "bold", size = 5) +
  scale_fill_manual(values = c("#FFCDD2", "#BBDEFB")) +
  coord_fixed() +
  labs(fill = element_blank()) +
  theme_void(base_size = 12) +
  guides(fill = guide_legend(override.aes = list(color = NA))) +
  theme(legend.position = "bottom",
        panel.background = element_rect(fill = "#FFECB3", color = NA),
        plot.background = element_rect(fill = "#FFECB3", color = NA))
```

б) $A\overline{B} + AB = A$

```{r, fig.width=3, fig.height=2}
df.venn <- data.frame(x = c(0, 2),
                      y = c(0, 0),
                      xl = c(-0.5, 1),
                      yl = c(0, 0),
                      labels0 = c('A', 'B'),
                      labels = c('A(Ω\\B)', 'AB'))
ggplot(df.venn, aes(x0 = x, y0 = y, r = 1.5)) +
  geom_circle(aes(fill = labels0), alpha = 0.6, size = 0.5, colour = 'black') +
  annotate("text", x = -0.5, y = 0, label = bquote("A" * " " * bar(B)), 
           fontface = "bold", size = 5) +
  annotate("text", x = 1, y = 0, label = bquote("A" * "B"), 
           fontface = "bold", size = 5) +
  scale_fill_manual(values = c("#FFCDD2", "#BBDEFB")) +
  coord_fixed() +
  labs(fill = element_blank()) +
  theme_void(base_size = 12) +
  guides(fill = guide_legend(override.aes = list(color = NA))) +
  theme(legend.position = "bottom")
```

в) $AB+\bar{A}B+A\bar{B}+\bar{A}\bar{B}=(AB+\bar{A}B)+(A\bar{B}+\bar{A}\bar{B})=B+\bar{B}=\Omega$

```{r, fig.width=3, fig.height=2}
df.venn <- data.frame(x = c(0, 2),
                      y = c(0, 0),
                      labels0 = c('A', 'B'),
                      labels = c('', 'AB'))
ggplot(df.venn, aes(x0 = x, y0 = y, r = 1.5)) +
  geom_circle(aes(fill = labels0), alpha = 0.8, size = 0.5, colour = 'black') +
  annotate("text", x = -0.5, y = 0, label = bquote("A" * " " * bar(B)), 
           fontface = "bold", size = 5) +
  annotate("text", x = 2.5, y = 0, label = bquote(bar(A) * " " * "B"), 
           fontface = "bold", size = 5) +
  annotate("text", x = 1, y = 0, label = bquote("A" * "B"), 
           fontface = "bold", size = 5) +
  annotate("text", x = -1.3, y = 1.3, label = bquote(bar(A) * " " * bar(B)), 
           fontface = "bold", size = 5) +
  scale_fill_manual(values = c("#FFCDD2", "#BBDEFB")) +
  coord_fixed() +
  labs(fill = element_blank()) +
  theme_void(base_size = 12) +
  guides(fill = guide_legend(override.aes = list(color = NA))) +
  theme(legend.position = "bottom",
        panel.background = element_rect(fill = "#FFECB3", color = NA),
        plot.background = element_rect(fill = "#FFECB3", color = NA))
```

<br>

## **Задание 2**

<br>

Пример гипотетический. Допустим, мы рассматриваем множество элементарных событий, состоящее из пациентов с симптомами некоторого инфекционного заболевания. Пусть у нас есть 3 признака, по которым мы можем разбить эту совокупность:

- Результат теста на наличие соответствующего заболевания: А - положительный (75% пациентов, т.е. $P(A) = 0.75$), неA - отрицательный (25% пациентов, т.е. $P(\bar{A}) = 0.25$),

- Пол: B - мужчины (50%, т.е. $P(B) = 0.5$), неB - женщины (50%, т.е. $P(\bar{B}) = 0.5$),

- Госпитализация: C - госпитализированы (1/6 $\approx$ 17%, т.е. $P(C) = 0.17$), неC - госпитализация не потребовалась (5/6 $\approx$ 83%, т.е. $P(\bar{C}) = 0.83$).

Предположим, что результат теста и пол являются взаимно независимыми признаками, тогда $P(AB) = P(A)*P(B) = 0.75*0.5=0.375$ - это вероятность события "мужчина с положительным тестом" в общем множестве элементарных событий (пациентов с симптомами изучаемого заболевания).

Также пусть необходимость госпитализации и пол являются независимыми признаками, тогда $P(AB) = P(A)*P(B) = 0.75*0.17=0.125$ - это вероятность события "госпитализированный мужчина" в общем множестве элементарных событий (пациентов с симптомами изучаемого заболевания).

Предположим, что результат теста и необходимость госпитализации являются зависимыми признаками, а именно: вероятность госпитализации при наличии положительного теста выше, чем при наличии отрицательного: в случае положительного теста: $P(C|A) = 0.4$, в случае отрицательного - $P(C|\bar{A}) = 0.01$. Тогда вероятность события "госпитализирован с положительным тестом" в общем множестве элементарных событий (пациентов с симптомами изучаемого заболевания) составит $P(AC) = P(C|A)*P(A) = 0.4*0.75 = 0.3$.

Таким образом, в анализируемом множестве элементарных событий более вероятно встретить мужчину с положительным тестом, чем госпитализированного с положительным тестом, а вероятность последнего выше, чем вероятность встретить госпитализированного мужчину: $P(AB) > P(AC) > P(BC)$, хотя не вижу особого смысла сравнивать эти вероятности, поскольку в данном примере они могут пересекаться (госпитализированные мужчины с положительным тестом).

Изобразим это в виде условной диаграммы, где женщины и мужчины показаны значками (♀ и ♂, соответственно), положительные тесты - красным, отрицательные - синим, в рамочках показаны случаи, потребовавшие госпитализации, без рамочек - не потребовавшие. Количества здесь подобраны в соответствии с приведёнными выше цифрами, иконки для госпитализированных мужчин и женщин с отрицательными тестами приведены в меньшем размере, чтобы показать, что для 40 иконок, показанных на графике, из которых 10 - для отрицательных тестов, при 1%-ной вероятности госпитализации пациентов с отрицательным тестом, мы должны были бы изобразить 0,1 иконки, чтобы соблюсти соотношение между частотами событий, скрывающихся за "обычными" и маленькими иконками.

```{r, fig.width=4, fig.height=4}
df_abc <- data.frame(
  x = c(seq(1, 7, length = 6), 1:7, 1:7, 1:7, 1:7, seq(1, 7, length = 6)),
  y = c(rep(1, 6), rep(2, 7), rep(3, 7), rep(4, 7), rep(5, 7), rep(6, 6)),
  A = c(rep("+", 4), "-", "-", rep("+", 6), "-", rep("+", 5), "-", "-",
        rep("+", 5), "-", "-", rep("+", 6), "-", rep("+", 4), "-", "-"),
  B = c(rep("Ж", 20), rep("М", 20)),
  C = c(rep("nH", 9), rep("H", 3), rep("nH", 3), rep("H", 4), "nH",
        rep("nH", 2), rep("H", 4), "nH", rep("nH", 3), rep("H", 3), rep("nH", 7))
) %>%
  mutate(lbl = ifelse(B == "Ж", fontawesome("fa-venus"), fontawesome("fa-mars")))

ggplot(mapping = aes(x, y)) +
  geom_text(aes(label = lbl, color = A), df_abc %>% filter(C == "nH"), 
            family = 'fontawesome-webfont', size = 8, show.legend = FALSE) +
  geom_label(aes(label = lbl, color = A), df_abc %>% filter(C == "H" & A != "-"), 
             family = 'fontawesome-webfont', size = 8, show.legend = FALSE) +
  geom_label(aes(label = lbl, color = A), df_abc %>% filter(C == "H" & A == "-"), 
             family = 'fontawesome-webfont', size = 4, show.legend = FALSE) +
  scale_color_manual(values = c("#0277BD", "#D32F2F")) +
  theme_void()
```


<br>

## **Задание 3**

<br>

В этой задаче необходимо предложить множество элементарных событий, такое что, связанные с ним события A, B и C могут случаться попарно одновременно, но не могут произойти все три разом.

Допустим, в качестве множества элементарных событий мы рассматриваем семейные пары, ожидающие ребёнка. Пусть у нас есть 3 признака, по которым мы можем разбить эту совокупность (все вероятности условные):

- Группа крови матери: А - I (40%, т.е. $P(A) = 0.4$), неА - II/III/IV (60%, т.е. $P(\bar{A}) = 0.6$),

- Группа крови отца: B - II (40%, т.е. $P(B) = 0.4$), неB - I/III/IV (40%, т.е. $P(\bar{B}) = 0.6$),

- Группа крови будущего ребёнка: C - III (15%, т.е. $P(C) = 0.15$), неC - I/II/IV (85%, т.е. $P(\bar{C}) = 0.85$).

Тогда события и их вероятности будут следующими:

- Событие AB - это пара, где у матери I группа крови, у отца - II, его вероятность (поскольку A и B тут явно независимые) составит $P(AB) = P(A)*P(B) = 0.4*0.4 = 0.16$

- Событие AC - пара, где у матери I группа крови, у будущего ребёнка - III (это возможно, если у отца III или IV группа крови). События A и C являются взаимозависмыми, поскольку вероятность рождения ребёнка с III группой крови будет разной в зависимости от группы крови матери. Пусть вероятность рождения ребёнка с III группой крови у матери с I группой крови составит $P(C|A) = 0.3$, а у матери с II/III/IV группами $P(C|\bar{A}) = 0.175$, тогда $P(AC) = P(A)*P(C|A) = 0.4*0.3=0.12$

- BC - пара, где у отца II группа крови, у будущего ребёнка - III (это возможно, если у матери III или IV группа крови). События B и C являются взаимозависмыми, поскольку вероятность рождения ребёнка с III группой крови будет разной в зависимости от группы крови отца. Пусть вероятность рождения ребёнка с III группой крови у отца с II группой крови составит $P(C|B) = 0.05$, а у отца с I/III/IV группами $P(C|\bar{B}) = 0.2$, тогда $P(BC) = P(B)*P(C|B) = 0.4*0.05=0.02$

- ABC - пара, где у матери с I группой крови и отца с II группой родится ребёнок с III группой крови, - генетически такое невозможно (практически - это уже сюжет для бразильского сериала и прочих детективов), т.е. события A, B, C, являясь попарно совместными, не являются совместными все разом, т.е. $P(ABC)=0$.

Изобразим рассматриваемое множество элементарных исходов в виде следующей диаграммы:

```{r, fig.width=5, fig.height=5}
df_abc <- tribble(
  ~xmin, ~xmax, ~ymin, ~ymax, ~m, ~f, ~c,
  0, 0.4*0.5, 0, 0.05, "I", "IV", "II",
  0.4*0.5, 0.4, 0, 0.05, "I", "IV", "III",
  0.4, 0.4+0.4*0.5, 0, 0.05, "II", "IV", "II",
  0.4+0.4*0.5, 0.4+0.4*0.75, 0, 0.05, "II", "IV", "III",
  0.4+0.4*0.75, 0.8, 0, 0.05, "II", "IV", "IV",
  0.8, 0.8+0.25*0.15, 0, 0.05, "III", "IV", "II",
  0.8+0.25*0.15, 0.8+0.75*0.15, 0, 0.05, "III", "IV", "III",
  0.8+0.75*0.15, 0.95, 0, 0.05, "III", "IV", "IV",
  0.95, 0.95+0.25*0.05, 0, 0.05, "IV", "IV", "II",
  0.95+0.25*0.05, 0.95+0.5*0.05, 0, 0.05, "IV", "IV", "III",
  0.95+0.5*0.05, 1, 0, 0.05, "IV", "IV", "IV",
  
  0, 0.4*0.5, 0.05, 0.2, "I", "III", "I",
  0.4*0.5, 0.4, 0.05, 0.2, "I", "III", "III",
  0.4, 0.4+0.4*0.25, 0.05, 0.2, "II", "III", "I",
  0.4+0.4*0.25, 0.4+0.4*0.5, 0.05, 0.2, "II", "III", "II",
  0.4+0.4*0.5, 0.4+0.4*0.75, 0.05, 0.2, "II", "III", "III",
  0.4+0.4*0.75, 0.8, 0.05, 0.2, "II", "III", "IV",
  0.8, 0.8+0.25*0.15, 0.05, 0.2, "III", "III", "I",
  0.8+0.25*0.15, 0.95, 0.05, 0.2, "III", "III", "III",
  0.95, 0.95+0.25*0.05, 0.05, 0.2, "IV", "III", "II",
  0.95+0.25*0.05, 0.95+0.75*0.05, 0.05, 0.2, "IV", "III", "III",
  0.95+0.75*0.05, 1, 0.05, 0.2, "IV", "III", "IV",
  
  0, 0.4*0.5, 0.2, 0.6, "I", "II", "I",
  0.4*0.5, 0.4, 0.2, 0.6, "I", "II", "II",
  0.4, 0.4+0.4*0.25, 0.2, 0.6, "II", "II", "I",
  0.4+0.4*0.25, 0.8, 0.2, 0.6, "II", "II", "II",
  0.8, 0.8+0.15*0.25, 0.2, 0.6, "III", "II", "I",
  0.8+0.15*0.25, 0.8+0.15*0.5, 0.2, 0.6, "III", "II", "II",
  0.8+0.15*0.5, 0.8+0.15*0.75, 0.2, 0.6, "III", "II", "III",
  0.8+0.15*0.75, 0.95, 0.2, 0.6, "III", "II", "IV",
  0.95, 0.95+0.05*0.5, 0.2, 0.6, "IV", "II", "II",
  0.95+0.05*0.5, 0.95+0.05*0.75, 0.2, 0.6, "IV", "II", "III",
  0.95+0.05*0.75, 1, 0.2, 0.6, "IV", "II", "IV",
  
  0, 0.4, 0.6, 1, "I", "I", "I",
  0.4, 0.4+0.4*0.5, 0.6, 1, "II", "I", "I",
  0.4+0.4*0.5, 0.8, 0.6, 1, "II", "I", "II",
  0.8, 0.8+0.15*0.5, 0.6, 1, "III", "I", "I",
  0.8+0.15*0.5, 0.95, 0.6, 1, "III", "I", "III",
  0.95, 0.95+0.05*0.5, 0.6, 1, "IV", "I", "II",
  0.95+0.05*0.5, 1, 0.6, 1, "IV", "I", "III",
) %>%
  mutate(ymin = -ymin, ymax = -ymax)

ggplot(mapping = aes(xmin = xmin, xmax = xmax, ymin = ymin, ymax = ymax)) +
  geom_rect(aes(fill = c, alpha = "неA&неB&неC"), 
            df_abc %>% filter(!(m == "I" | f == "II" | c == "III"))) +
  geom_rect(aes(fill = c, alpha = "A|B|C"), 
            df_abc %>% filter(m == "I" | f == "II" | c == "III")) +
  geom_hline(aes(yintercept = y), data.frame(y = -c(0,0.05,0.2,0.6,1)),
             color = "white") +
  geom_vline(aes(xintercept = x), data.frame(x = c(0,0.4,0.8,0.95,1)),
             color = "white") +
  geom_line(aes(x = x, y = y), data.frame(x = c(0.8+0.15*0.625, 0.95+0.05*0.5+0.25*0.05/2),
                                          y = c(-0.4, -0.4)),
            arrow = arrow(length = unit(0.1,"cm")), size = 0.5, inherit.aes = FALSE) +
  geom_line(aes(x = x, y = y), data.frame(x = c(0.8+0.15*0.625, 0.8+0.15*0.625),
                                          y = c(-0.4, -0.5)),
            arrow = arrow(length = unit(0.1,"cm")), size = 0.5, inherit.aes = FALSE) +
  geom_line(aes(x = x, y = y), data.frame(x = c(0.1, 0.3),
                                          y = c(-0.4, -0.4)),
            arrow = arrow(ends = "both", length = unit(0.1,"cm")), 
            size = 0.5, inherit.aes = FALSE) +
  geom_line(aes(x = x, y = y), data.frame(x = c(0.4*0.75, 0.4*0.75),
                                          y = c(-0.01, -0.125)),
            arrow = arrow(ends = "both", length = unit(0.1,"cm")),
            size = 0.5, inherit.aes = FALSE) +
  geom_label(aes(x = x, y = y, label = lbl), 
             data.frame(x = c(0.2, 0.4*0.75, 0.8+0.15*0.625),
                        y = c(-0.4, -0.05, -0.4),
                        lbl = c("AB", "AC", "BC")), inherit.aes = FALSE) +
  scale_x_continuous(breaks = c(0,0.2,0.4,0.6,0.8,0.8+0.15/2,0.95,0.95+0.05/2,1),
                     labels = c(NA, "I", NA, "II", NA, "III", NA, "IV", NA),
                     expand = c(0.01,0)) +
  scale_y_continuous(breaks = -c(0,0.025,0.05,0.05+0.15/2,0.2,0.4,0.6,0.8,1),
                     labels = c(NA, "IV", NA, "III", NA, "II", NA, "I", NA),
                     expand = c(0.01,0)) +
  scale_fill_manual(values = c("#4E79A7", "#59A14F", "#E15759", "#F28E2B")) +
  scale_alpha_manual(values = c(1, 0.5)) +
  guides(fill = guide_legend(order = 1, nrow = 2)) +
  labs(x = "Группа крови матери", y = "Группа крови отца", 
       fill = "Группа крови ребёнка", alpha = " ") +
  theme_minimal() +
  theme(axis.ticks = element_line(color = c("black", NA, "black", NA, 
                                            "black", NA, "black", NA, "black"),
                                  size = 0.4),
        axis.ticks.length = unit(0.5, "line"),
        axis.text = element_text(color = c(NA, "grey20", NA, "grey20", NA, 
                                           "grey20", NA, "grey20", NA),
                                 size = 12),
        panel.grid = element_blank(),
        legend.position = "bottom", legend.direction = "vertical")

```