---
title: "Описательная статистика"
author: "Мироненко Ольга"
date: "`r Sys.Date()`"
output: 
  word_document:
    reference_docx: DocTemplate.docx
editor_options: 
  chunk_output_type: console
---

```{r setup, include=FALSE}
library(tidyverse)
library(readxl)
library(labelled)
library(flextable)
library(gtsummary)

knitr::opts_chunk$set(echo = FALSE, warning = FALSE, message = FALSE)

df <- read_excel("data_excel.xlsx")

str(df)
table(df$Группа)
table(df$Пол)
table(df$`Группа крови`)

# Преобразование данных

df <- df %>%
  mutate_at(vars(`Базофилы_E1`:`Эритроциты_E2`), ~ gsub(",", ".", .) %>% as.numeric()) %>%
  mutate_at(vars(`Группа`, `Пол`), ~ factor(.)) %>%
  mutate(`Группа крови` = factor(`Группа крови`, c("O (I)", "A (II)", "B (III)", "AB (IV)")))

  # Данные по пациентам (baseline)

df_pat <- df %>% select(`Группа`, `Возраст`, `Пол`, `Рост`, `Группа крови`)

  # Данные по визитам (показатели крови)

df_visits <- df %>%
  select(`Группа`, contains("E1"), contains("E2")) %>%
  mutate(ID = row_number()) %>%
  pivot_longer(!c(`Группа`, ID), names_to = "variable") %>%
  separate(col = variable, into = c("variable", "Визит"), sep = "_") %>%
  pivot_wider(id_cols = c(ID, `Группа`, `Визит`), names_from = variable, 
              values_from = value) %>%
  mutate(`Визит` = factor(`Визит`, c("E1", "E2"), c("Визит 1", "Визит 2")))

# Присвоим переменным лейблы, чтобы потом можно было к ним обращаться

var_label(df_pat) <- names(df_pat) %>% as.list() %>% setNames(names(df_pat))
var_label(df_visits) <- names(df_visits) %>% as.list() %>% setNames(names(df_visits))

# Функция для получения p-value для сравнения средних значений количественной
# переменной или распределения категориальной переменной между группами

pval <- function(variable, groupvar) {
  # variable - вектор-столбец со значениями переменной для сравнения
  # groupvar - вектор-столбец со значениями группирующей переменной
  
  if (is.numeric(variable)) {
    if (length(unique(c(levels(groupvar[[1]]), unique(as.character(na.omit(groupvar[[1]])))))) > 2) {
      summary(aov(variable ~ groupvar))$`Pr(>F)`
    } else {
      t.test(variable ~ groupvar)$p.value
    }
  } else {
    chisq.test(table(variable, groupvar), correct = FALSE)$p.value
  }
}

# Функция для создания текста примечания по использованным стат.тестам

test_note <- function(data, groupvarname) {
  # data - датафрейм с группирующей переменной и всеми сравниваемыми переменными
  # groupvarname - название группирующей переменной

  if (is.factor(data[[groupvarname]])) {
    lvls <- levels(data[[groupvarname]])
  } else {
    lvls <- na.omit(unique(data[[groupvarname]]))
  }
  
  if (length(lvls) > 2) {
    if (sum(map_lgl(data %>% select(-all_of(groupvarname)), is.numeric)) < ncol(data)-1) {
      ftnote <- "One-way ANOVA; Pearson's Chi-squared test"
    } else {
      ftnote <- "One-way ANOVA"
    }
  } else {
    if (sum(map_lgl(data %>% select(-all_of(groupvarname)), is.numeric)) < ncol(data)-1) {
      ftnote <- "Welch Two Sample t-test; Pearson's Chi-squared test"
    } else {
      ftnote <- "Welch Two Sample t-test"
    }
  }
  
  return(ftnote)
}

# Функция для получения таблицы с описательными статистиками по всем переменным
# в разбивке по группам + p-values с помощью пакета gtsummary

tbl_summary_mod <- function(data, groupvarname, ndigits = 1) {
  # groupvarname - название группирующей переменной
  # ndigits - кол-во знаков после запятой для статистик кол.переменных
  
  vars_int <- map_lgl(data, function(x) is.numeric(x) & rlang::is_integerish(x))
  vars_int <- names(vars_int[which(vars_int)])
  
  digits <- list(all_continuous() ~ c(0, rep(ndigits, 7)))
  
  if (length(vars_int) > 0) {
      digits <- c(digits, 
                  all_of(vars_int) ~ c(0, rep(ndigits, 2), rep(0, 5)))
  }

  tbl <- tbl_summary(data, by = groupvarname,
                     type = all_continuous() ~ "continuous2",
                     statistic = list(
                       all_continuous() ~ c("{N_nonmiss}", "{mean} ({sd})", 
                                            "{median} ({p25}-{p75})", "{min}-{max}"),
                       all_categorical() ~ c("{n}/{N} ({p}%)")),
                     digits = digits,
                     missing_text = "Н.Д.") %>%
    add_stat_label(label = list(
      all_continuous() ~ c("N", "Среднее (Станд.откл.)",
                           "Медиана (Q1-Q3)", "Минимум-Максимум"))) %>%
    add_p(test = list(
      all_continuous() ~ "aov", 
      all_categorical() ~ "chisq.test.no.correct"),
      pvalue_fun = function(x) style_pvalue(x, digits = 3)) %>%
    modify_header(all_stat_cols() ~ "**{level}**\nN = {n}",
                  label = "**Характеристика**") %>%
    modify_table_body(
      ~ .x %>%
        mutate_at(vars(stat_1, stat_2),
                  ~ gsub("NA \\(NA\\)|NA \\(NA-NA\\)|Inf--Inf", "Н.П.", .))) %>%
    modify_footnote(p.value ~ test_note(data, groupvarname)) %>%
    bold_labels()
}

# Функция для получения описательных статистик по количественной переменной

stat_cont <- function(x, varname, ndigits = 1) {
  # x - вектор-столбец со значениями переменной
  # varname - имя переменной x
  # ndigits - кол-во знаков после запятой для статистик переменных с десятичными знаками
  
  tabres <- tribble(
    ~row_label, ~stat_label, ~stat_value,
    paste0(varname, "_0"), attr(x, "label"), "",
    paste0(varname, "_1"), "N", sum(!is.na(x)) %>% as.character(),
    paste0(varname, "_2"), "Среднее (Станд.откл.)", ifelse(sum(!is.na(x)) == 0, "Н.П.",
                                                           sprintf(sprintf("%%.%df (%%.%df)",
                                                                           ndigits, ndigits),
                                                                   mean(x, na.rm = TRUE), 
                                                                   sd(x, na.rm = TRUE)))
  )
  if (rlang::is_integerish(x)) {
    tabres <- rbind(
      tabres,
      tribble(
        ~row_label, ~stat_label, ~stat_value,
        paste0(varname, "_3"), "Медиана (Q1-Q3)", ifelse(sum(!is.na(x)) == 0, "Н.П.",
                                                         sprintf("%.0f (%.0f-%.0f)", 
                                                                 median(x, na.rm = TRUE), 
                                                                 quantile(x, 0.25, na.rm = TRUE), 
                                                                 quantile(x, 0.75, na.rm = TRUE))),
        paste0(varname, "_4"), "Минимум-Максимум", ifelse(sum(!is.na(x)) == 0, "Н.П.",
                                                          sprintf("%.0f-%.0f", 
                                                                  min(x, na.rm = TRUE),
                                                                  max(x, na.rm = TRUE)))
      ))
  } else {
    tabres <- rbind(
      tabres,
      tribble(
        ~row_label, ~stat_label, ~stat_value,
        paste0(varname, "_3"), "Медиана (Q1-Q3)", ifelse(sum(!is.na(x)) == 0, "Н.П.",
                                                         sprintf(sprintf("%%.%df (%%.%df-%%.%df)",
                                                                           ndigits, ndigits, ndigits),
                                                                 median(x, na.rm = TRUE), 
                                                                 quantile(x, 0.25, na.rm = TRUE), 
                                                                 quantile(x, 0.75, na.rm = TRUE))),
        paste0(varname, "_4"), "Минимум-Максимум", ifelse(sum(!is.na(x)) == 0, "Н.П.",
                                                          sprintf(sprintf("%%.%df-%%.%df",
                                                                           ndigits, ndigits), 
                                                                  min(x, na.rm = TRUE),
                                                                  max(x, na.rm = TRUE)))
      ))
  }
  
  if (sum(is.na(x)) > 0) {
    tabres <- rbind(tabres, c(paste0(varname, "_mis"), "Н.Д.", sum(is.na(x)) %>% as.character()))
  }
  
  return(tabres)
}

# Функция для получения описательных статистик по категориальной переменной

stat_cat <- function(x, varname) {
  # x - вектор-столбец со значениями переменной
  # varname - имя переменной x
  
  if (is.factor(x)) {
    cats <- tibble(stat_label = levels(x),
                   row_label = sprintf("%s_%s", varname, 
                                  str_pad(1:length(stat_label), nchar(length(stat_label)), 
                                          "left", "0")))
  } else {
    cats <- tibble(stat_label = na.omit(unique(x)),
                   row_label = sprintf("%s_%s", varname, x)) 
  }
  
  tabres <- table(x) %>% 
    as_tibble() %>%
    mutate(stat_value = sprintf("%d/%d (%.0f%%)", n, sum(n), n/sum(n)*100)) %>%
    rename(stat_label = x) %>%
    left_join(cats, by = "stat_label") %>%
    select(row_label, stat_label, stat_value)
  
  if (sum(is.na(x)) > 0) {
    tabres <- rbind(tabres, c(paste0(varname, "_mis"), "Н.Д.", sum(is.na(x))))
  }
  
  tabres <- rbind(c(paste0(varname, "_0"), attr(x, "label"), ""),
                  tabres)
  
  return(tabres)
}

# Функция для получения описательных статистик по переменной в зависимости от её типа

stat_all <- function(x, varname, ndigits = 1) {
  # x - вектор-столбец со значениями переменной
  # varname - имя переменной x
  # ndigits - кол-во знаков после запятой для статистик переменных с десятичными знаками

    if (is.numeric(x)) {
    stat_cont(x, varname, ndigits)
  } else {
    stat_cat(x, varname)
  }
}

```

<br>

Я выполню задания в двух вариантах: 

-- таблицы будут сформированы с помощью готовых функций из пакета `gtsummary` и "доформатированы" с помощью функций из пакета `flextable`,

-- таблицы будут сформированы "вручную" с помощью функций из пакетов `dplyr` и `purrr` и отформатированы с помощью функций из пакета `flextable` по аналогии с тем, как это было показано в материалах курса.


## Данные по пациентам

В табл.1 представим данные по характеристикам пациентов каждой группы на момент включения в исследование. Сравнение средних значений количественных переменных между группами будет производиться с помощью `r ifelse(length(levels(df_pat$Группа)) == 2, "t-теста", "one-way ANOVA")`, распределений категориальных признаков - с помощью теста Хи-квадрат. 

<br>

#### Таблица 1 (gtsummary + flextable)
#### Описательная статистика по пациентам

```{r}
tbl <- tbl_summary_mod(df_pat, "Группа")

rows_varnames <- which(tbl$table_body$row_type == "label")
rows_stats <- which(tbl$table_body$row_type != "label")

cols_num <- sum(!tbl$table_styling$header$hide)

tbl %>%
  as_flex_table() %>%
  bold(part = "header") %>%
  align(part = "header", align = "center") %>%
  width(1, 5, "cm") %>%
  width(2:(cols_num-1), 3, "cm") %>%
  width(cols_num, 2, "cm") %>%
  border_inner_v() %>%
  border(rows_varnames, border.top = fp_border_default()) %>%
  font(part = "all", fontname = "Calibri") %>%
  fontsize(size = 11, part = "body") %>%
  fontsize(size = 12, part = "header") %>%
  fontsize(size = 10, part = "footer") %>%
  line_spacing(i = rows_stats, space = 0.5, part = "body") %>%
  padding(j = 2:cols_num, padding.left = 0.5, padding.right = 0.5, part = "all") %>%
  fix_border_issues()
```

<br>

#### Таблица 1 (dplyr + purrr + flextable)
#### Описательная статистика по пациентам

```{r}
pvals <- df_pat %>%
  summarise(across(-`Группа`, ~ pval(., .data$`Группа`),
                   .names = "{.col}_0")) %>%
  pivot_longer(cols = everything(), names_to = "row_label", values_to = "p-value") %>%
  mutate(`p-value` = style_pvalue(`p-value`, 3))
  
tbl <- df_pat %>%
  nest_by(`Группа`) %>%
  mutate(`Группа` = sprintf("%s\nN = %d", `Группа`, nrow(data)),
         groupres = list(imap_dfr(data, stat_all))) %>% 
  select(`Группа`, groupres) %>% 
  unnest(groupres) %>% 
  pivot_wider(id_cols = c(row_label, stat_label),
              names_from = `Группа`, values_from = stat_value) %>%
  left_join(pvals, by = "row_label") %>%
  rename(`Характеристика` = stat_label)

rows_varnames <- which(str_ends(tbl$row_label, "_0"))
rows_stats <- which(!str_ends(tbl$row_label, "_0"))
cols_num <- ncol(tbl) - 1

tbl %>%
  select(-row_label) %>%
  flextable() %>%
  padding(rows_stats, 1, padding.left = 10) %>%
  bold(rows_varnames, 1) %>%
  bold(part = "header") %>%
  align(j = 2:cols_num, align = "center") %>%
  align(part = "header", align = "center") %>%
  width(1, 5, "cm") %>%
  width(2:(cols_num-1), 3, "cm") %>%
  width(cols_num, 2, "cm") %>%
  border_inner_v() %>%
  border(rows_varnames, border.top = fp_border_default()) %>%
  footnote(i = 1, j = cols_num, part = "header",
           value = as_paragraph(test_note(df_pat, "Группа")),
           ref_symbols = "1") %>%
  font(part = "all", fontname = "Calibri") %>%
  fontsize(size = 11, part = "body") %>%
  fontsize(size = 12, part = "header") %>%
  fontsize(size = 10, part = "footer") %>%
  line_spacing(i = rows_stats, space = 0.5, part = "body") %>%
  padding(j = 2:cols_num, padding.left = 0.5, padding.right = 0.5, part = "all")
```

<br>

## Данные по показателям крови по визитам

#### Таблица 2 (gtsummary + flextable)
#### Описательная статистика по показателям крови по визитам

```{r}
tbl <- df_visits %>% 
  select(-ID) %>% 
  nest_by(`Визит`) %>%
  mutate(visres = list(tbl_summary_mod(data, "Группа")))

tbl <- tbl_merge(tbl$visres, tab_spanner = levels(df_visits$`Визит`)) %>%
  modify_spanning_header(label ~ "Характеристика")

rows_varnames <- which(tbl$table_body$row_type == "label")
rows_stats <- which(tbl$table_body$row_type != "label")

cols_p <- which(grepl("p.value_", tbl$table_styling$header %>% filter(!hide) %>% pull(column)))
cols_stat <- which(grepl("stat_", tbl$table_styling$header %>% filter(!hide) %>% pull(column)))
cols_num <- sum(!tbl$table_styling$header$hide)

tbl %>%
  as_flex_table() %>%
  bold(part = "header") %>%
  align(part = "header", align = "center") %>%
  width(1, 4.5, "cm") %>%
  width(cols_stat, 2.5, "cm") %>%
  width(cols_p, 1.5, "cm") %>%
  border_inner_v() %>%
  border(rows_varnames, border.top = fp_border_default()) %>%
  merge_v(j = 1, part = "header") %>%
  font(part = "all", fontname = "Calibri") %>%
  fontsize(size = 10, part = "body") %>%
  fontsize(size = 11, part = "header") %>%
  fontsize(size = 10, part = "footer") %>%
  line_spacing(i = rows_stats, space = 0.5, part = "body") %>%
  padding(j = 2:cols_num, padding.left = 0.5, padding.right = 0.5, part = "all") %>%
  fix_border_issues()
```

\newpage

#### Таблица 2 (dplyr + purrr + flextable)
#### Описательная статистика по показателям крови по визитам

```{r}
pvals <- df_visits %>%
  select(-ID) %>%
  group_by(`Визит`) %>%
  summarise(across(-`Группа`, ~ pval(., .data$`Группа`),
                   .names = "{.col}_0")) %>%
  pivot_longer(cols = -`Визит`, names_to = "row_label", values_to = "p-value") %>%
  mutate(`p-value` = style_pvalue(`p-value`, 3))

tbl <- df_visits %>%
  select(-ID) %>%
  nest_by(`Визит`, `Группа`) %>%
  mutate(`Группа` = sprintf("%s\nN = %d", `Группа`, nrow(data)),
         groupres = list(imap_dfr(data, stat_all))) %>% 
  unnest(groupres) %>% 
  pivot_wider(id_cols = c(`Визит`, row_label, stat_label),
              names_from = `Группа`, values_from = stat_value) %>% 
  left_join(pvals, by = c("Визит", "row_label")) %>%
  pivot_wider(id_cols = c(row_label, stat_label),
              names_from = `Визит`, values_from = !c(`Визит`, row_label, stat_label)) %>%
  rename(`Характеристика` = stat_label)

rows_varnames <- which(str_ends(tbl$row_label, "_0"))
rows_stats <- which(!str_ends(tbl$row_label, "_0"))

tbl <- tbl %>% select(`Характеристика`, ends_with(levels(df_visits$Визит)))
subheaders <- gsub(paste(paste0("_", levels(df_visits$Визит)), collapse = "|"),
                   "", names(tbl))

cols_p <- which(grepl("p-value", names(tbl)))
cols_stat <- which(grepl(paste(levels(df_visits$`Визит`), collapse = "|"), names(tbl)))
cols_num <- ncol(tbl)

tbl %>%
  flextable() %>%
  set_header_labels(values = setNames(as.list(subheaders), names(tbl))) %>%
  padding(rows_stats, 1, padding.left = 10) %>%
  bold(rows_varnames, 1) %>%
  bold(part = "header") %>%
  align(j = 2:cols_num, align = "center") %>%
  align(part = "header", align = "center") %>%
  width(1, 4.5, "cm") %>%
  width(cols_stat, 2.5, "cm") %>%
  width(cols_p, 1.5, "cm") %>%
  border_inner_v() %>%
  border(rows_varnames, border.top = fp_border_default()) %>%
  footnote(i = 1, j = cols_p, part = "header",
           value = as_paragraph(test_note(df_visits %>% select(!c(ID, `Визит`)), "Группа")),
           ref_symbols = "1") %>%
  add_header_row(values = c("Характеристика", levels(df_visits$`Визит`)),
                 colwidths = c(1, rep(length(levels(df_visits$`Группа`)) + 1, 
                                      length(levels(df_visits$`Визит`))))) %>%
  merge_v(j = 1, part = "header") %>%
  font(part = "all", fontname = "Calibri") %>%
  fontsize(size = 10, part = "body") %>%
  fontsize(size = 11, part = "header") %>%
  fontsize(size = 10, part = "footer") %>%
  line_spacing(i = rows_stats, space = 0.5, part = "body") %>%
  padding(j = 2:cols_num, padding.left = 0.5, padding.right = 0.5, part = "all") %>%
  fix_border_issues()
```

<br>

\newpage

Заметим, что p-values в таблицах 2 выше получились абсолютно идентичными для обоих визитов. Если для каждого наблюдения в выборке рассчитать изменение каждого показателя крови между визитами, то можно заметить (см. табл.3), что по всем показателям, кроме гемоглобина, изменение было абсолютно одинаковым для всех наблюдений в выборке, для гемоглобина встречается 2 уникальных значения изменения, и то они различаются только четвертым знаком после запятой (что, вероятнее всего, связано со спецификой хранения R-ом десятичных чисел в памяти компьютера, тогда как в действительности, если ту же разницу посчитать в Экселе, то она будет абсолютно одинаковой для всех наблюдений). Иными словами, для всех наблюдений значение на втором визите было получено сдвигом вправо значения на первом визите на одинаковую для каждого показателя крови величину - отсюда и идентичные значения p-values при сравнении групп внутри каждого визита (разница в средних значениях между группами по каждому показателю не изменилась между визитами).

#### Таблица 3
#### Изменение показателей крови между визитами

```{r}
tbl <- df_visits %>% 
  group_by(ID) %>% 
  summarise(`Группа` = unique(`Группа`), 
            across(where(is.numeric), ~.[`Визит` == "Визит 2"] - .[`Визит` == "Визит 1"])) %>%
  select(-ID) %>%
  tbl_summary(by = "Группа") %>%
  modify_header(all_stat_cols() ~ "**{level}**\nN = {n}",
                label = "**Разница (Визит 2 - Визит 1)**") %>%
  modify_footnote(everything() ~ NA) %>%
  bold_labels()

rows_varnames <- which(tbl$table_body$row_type == "label")

tbl %>%
  as_flex_table() %>%
  bold(part = "header") %>%
  align(part = "header", align = "center") %>%
  border_inner_v() %>%
  border(rows_varnames, border.top = fp_border_default()) %>%
  font(part = "all", fontname = "Calibri") %>%
  fontsize(size = 11, part = "body") %>%
  fontsize(size = 12, part = "header") %>%
  fontsize(size = 11, part = "footer") %>%
  fix_border_issues()
```
