---
title: "Доказательная медицина, ДЗ №1"
author: "Мироненко Ольга"
output:
  pdf_document:
    latex_engine: xelatex
header-includes:
- \usepackage{polyglossia}
- \setdefaultlanguage{russian}
- \newfontfamily{\cyrillicfont}{Times New Roman} 
- \newfontfamily{\cyrillicfontrm}{Times New Roman}
- \newfontfamily{\cyrillicfonttt}{Courier New}
- \newfontfamily{\cyrillicfontsf}{Arial}
fontsize: 12pt
geometry: margin=2cm
papersize: a4
urlcolor: blue
editor_options:
  chunk_output_type: console
---

```{r setup, include=FALSE}
library(tidyverse)
library(labelled)
library(gtsummary)
library(gt)

knitr::opts_chunk$set(echo = FALSE, warning = FALSE, message = FALSE, error = FALSE)
options(scipen = 999, encoding = "UTF-8")
```

## **Задание 2, дополнение**

<br>

Таблица сопряженности:

```{r}
df <- read.csv("otravlenie.csv", encoding = "UTF-8")
names(df) <- c("id", "meat", "fish", "salad", "otr")

df <- df %>%
  mutate_at(vars(meat:salad), ~ factor(., 1:0, c("Да", "Нет"))) %>%
  mutate(otr = factor(otr, 1:0, c("Отравление", "Нет отравления")))

var_label(df) <- list(meat = "Мясо", fish = "Рыба", salad = "Салат")

or_fun <- function(data, variable, by, ...) {
  round(table(data[[variable]], data[[by]]) %>%
          fisher.test() %>%
          broom::tidy() %>%
          pull(estimate),1)
}

tbl_summary(df %>% select(-id), by = "otr",
            statistic = all_categorical() ~ "{n}") %>%
  modify_header(all_stat_cols() ~ "**{level} (N = {n})**",
                label = "") %>%
  add_difference(test = everything() ~ or_fun) %>%
  modify_header(p.value ~ "**OR**") %>%
  # add_overall(last = TRUE, col_label = "**Всего**<br>N = {N}") %>%
  modify_footnote(everything() ~ NA) %>%
  bold_labels()

df <- df %>%
  rowwise() %>%
  mutate(menu = pmap_chr(list(meat, fish, salad), 
                         function(x,y,z) {
                           dishes <- as.numeric(c(x,y,z))
                           dishes <- c("M", "F", "S")[dishes == 1]
                           paste(dishes, collapse = " + ")
                         })) %>% 
  ungroup() %>%
  mutate(menu = fct_infreq(ifelse(menu == "", "N", menu)),
         menu2 = factor(ifelse(meat == "Да" | salad == "Да", 1, 0), 1:0, c("M or S", "No M and no S")))
```

Получается, что шанс отравиться был заметно выше для тех, кто ел мясо ($OR > 1$), по сравнению с теми, кто его не ел. Евшие салат и не евшие салат имели близкий шанс отравиться ($OR$ относительно близко к 1). А употребление рыбы как будто бы и вовсе уберегало от отравления :) ($OR$ близко к 0).

Что касается "защитных свойств рыбы", то первой мыслью при выполнении задания было, что те, кто ел рыбу, видимо, реже ели мясо, и это их уберегло )) Но я посмотрела на долю евших и не евших мясо среди евших рыбу - там практически поровну, что несильно отличается от картины среди евших салат и среди всех опрошенных (и там, и там чуть больше половины ели мясо). Иными словами, были сомнения, что выбор мяса был как-то связан с выбором рыбы или салата. И дальше я эту мысль раскручивать не стала. Теперь попробую.

Можно отметить следующее:

- Если бы мы имели дело с результатами когортного исследования, то я бы предположила, что такой результат может объясняться, в частности, тем, что рыбу ели реже мяса и салата (т.е. prevalence рыбы был маленький), но тут мы оцениваем отношения шансов, которые от prevalence не зависят, и оценить отношение рисков не можем.

- Вообще говоря, мы не можем сравнивать подсчитанные выше отношения шансов между проверяемыми тремя блюдами, поскольку многие посетители столовой съели за обедом несколько блюд одновременно. В такой ситуации, если виновным оказалось какое-то одно блюдо, но оно часто приобреталось в паре с каким-либо другим, то мы увидим высокие шансы отравления для них обоих, несмотря на "невиновность" второго. Напротив, если блюдо редко покупалось в паре с непригодным, то шансы отравиться таким блюдом будут низкими и соответствующее отношение шансов будет близко к 0, хотя, конечно, это вовсе не будет свидетельствовать о его способности защитить от отравления :)

\newpage

- В подобной ситуации мы можем для каждого опрошенного определить, каким было его меню на том обеде - это уже будут альтернативные друг другу варианты "воздействия", объекты которых не будут пересекаться. Ниже приведу таблицу сопряженности для этого меню и полученные шансы отравления (M - мясо, F - рыба, S - салат, N - ни того, ни другого, не третьего), отсортировав варианты меню по убыванию этих шансов:

```{r}
tbl <- table(df$menu, df$otr)
tbl <- data.frame(menu = rownames(tbl), otr = tbl[,1], nootr = tbl[,2], row.names = NULL)
tbl <- tbl %>% mutate(odds = round(otr/nootr,2)) %>% arrange(-odds)
names(tbl) <- c("Меню", "Отравление", "Нет отравления", "Шанс отравления")
gt(tbl) %>%
  tab_style(locations = cells_column_labels(columns = everything()),
    style = list(cell_text(weight = "bold"))) %>%
  cols_align(align = "center", columns = c("Отравление", "Нет отравления", "Шанс отравления"))
```

Получается, что нулевые шансы отравиться были только у тех, кто ел только рыбу, мясо с рыбой или не ел ни одно из трёх проверяемых блюд. Иными словами, все отравившиеся ели либо мясо, либо салат, либо и то, и другое - и либо дополняли их рыбой, либо нет, но рыба, по всей видимости, точно была невиновна в их отравлении. К подозрительному мясу добавляется подозрительный салат :) Можно даже сгруппировать все меню в 2 варианта:

```{r}
tbl <- table(df$menu2, df$otr)
tbl <- data.frame(menu2 = rownames(tbl), otr = tbl[,1], nootr = tbl[,2], row.names = NULL)
tbl <- tbl %>% mutate(odds = round(otr/nootr, 2)) %>% arrange(-odds)
names(tbl) <- c("Меню", "Отравление", "Нет отравления", "Шанс отравления")
gt(tbl) %>%
  tab_style(locations = cells_column_labels(columns = everything()),
    style = list(cell_text(weight = "bold"))) %>%
  cols_align(align = "center", columns = c("Отравление", "Нет отравления", "Шанс отравления"))
```

Соответственно, отношение шансов отравления при употреблении мяса или салата к шансам отравления при отказе от того и другого стремится к бесконечности. А рыба, видимо, была годная, хотя и не волшебная и, возможно, не пользовавшаяся особым спросом :) Что касается 5 человек, которым в обеде, состоявшем из мяса и рыбы, удалось избежать отравления, то это, на мой взгляд, вполне укладывается в общую картину того, что отравились всё-таки не все, кто ел в тот день мясо или салат.