---
title: "Теория вероятностей, ДЗ №3"
author: "Мироненко Ольга"
output:
  pdf_document:
    latex_engine: xelatex
header-includes:
- \usepackage{polyglossia}
- \setdefaultlanguage{russian}
- \newfontfamily{\cyrillicfont}{Times New Roman} 
- \newfontfamily{\cyrillicfontrm}{Times New Roman}
- \newfontfamily{\cyrillicfonttt}{Courier New}
- \newfontfamily{\cyrillicfontsf}{Arial}
fontsize: 12pt
geometry: margin=2cm
papersize: a4
urlcolor: blue
editor_options:
  chunk_output_type: console
---

```{r setup, include=FALSE}
library(tidyverse)

knitr::opts_chunk$set(echo = FALSE, warning = FALSE, message = FALSE, error = FALSE)
options(scipen = 999, encoding = "UTF-8")
```

## **Задание 1**

Количество циклов - это дискретная случайная величина.

Обозначим количество циклов за $x$, а вероятность соответствующего количества циклов за $p$, тогда математическое ожидание для количества циклов может быть рассчитано по формуле: $$M(x) = \sum_{i=1}^{N}x_i*p_i$$
где $N$ - количество уникальных значений дискретной случайной величины (в нашем случае $N=2$ и для первичных случаев, и для рецидивов). Дисперсия может быть оценена по формуле: $$D(x) = \sum_{i=1}^{N}(x_i-M(x))^2*p_i$$

Применив эти формулы для таблиц распределений количества циклов, получим:

- по первичным случаям:

  - математическое ожидание: $M(x) = 1*0.5 + 2*0.5$ = `r 1*0.5 + 2*0.5` цикла
  
  - дисперсия: $D(x) = (1-1.5)^2*0.5 + (2-1.5)^2*0.5$ = `r (1-1.5)^2*0.5 + (2-1.5)^2*0.5` цикла$^2$
  
- по рецидивам:

  - математическое ожидание: $M(x) = 2*0.25 + 3*0.75$ = `r 2*0.25 + 3*0.75` цикла
  
  - дисперсия: $D(x) = (2-2.75)^2*0.25 + (3-2.75)^2*0.75$ = `r (2-2.75)^2*0.25 + (3-2.75)^2*0.75` цикла$^2$
  
<br>

## **Задание 2**

В случае рецидива заболевания общее количество циклов терапии, которые может получить пациент, складывается из циклов, полученных при первичной терапии, и циклов, полученных в связи с рецидивом. Таким образом, учитывая условия задачи, можем сказать, что общее количество циклов терапии для пациента с рецидивом - это случайная величина, равная сумме двух независимых случайных величин. Можем изобразить таблицу распределения в следующем виде:

```{r}
knitr::kable(
  data.frame(rbind(c("Общее кол-во циклов", "1+2", "1+3", "2+2", "2+3"),
                   c("Вероятность", "$p_{01}*p_{12}$", "$p_{02}*p_{13}$", "$p_{02}*p_{12}$", "$p_{02}*p_{13}$"))),
  col.names = NULL, escape = FALSE, align = "rcccc") %>%
  kableExtra::column_spec (2:5,border_left = T) %>%
  kableExtra::kable_styling(latex_options = "HOLD_position")
```

\newpage

где $p_{ij}$ - это вероятность случайной величины $i$ ($i=0$ для первичных случаев, $i=1$ - для рецидивов) принять значение $j$.

Общее количество циклов терапии для пациентов с рецидивом, таким образом, может принимать 3 уникальных значения: 3, 4 и 5, поэтому итоговая таблица распределения будет выглядеть следующим образом:

```{r}
knitr::kable(
  data.frame(rbind(c("Общее кол-во циклов", "3", "4", "5"),
                   c("Вероятность", "$p_{01}*p_{12}$", "$p_{02}*p_{13}+p_{02}*p_{12}$", "$p_{02}*p_{13}$"))),
  col.names = NULL, escape = FALSE, align = "rccc") %>%
  kableExtra::column_spec (2:4,border_left = T,width = "2cm") %>%
  kableExtra::kable_styling(latex_options = "HOLD_position")

knitr::kable(
  data.frame(rbind(c("Общее кол-во циклов", "3", "4", "5"),
                   c("Вероятность", "$0.5*0.25$", "$0.5*0.75+0.5*0.25$", "$0.5*0.75$"))),
  col.names = NULL, escape = FALSE, align = "rccc") %>%
  kableExtra::column_spec (2:4,border_left = T,width = "2cm") %>%
  kableExtra::kable_styling(latex_options = "HOLD_position")

knitr::kable(
  data.frame(rbind(c("Общее кол-во циклов", "3", "4", "5"),
                   c("Вероятность", 0.5*0.25, 0.5*0.75+0.5*0.25, 0.5*0.75))),
  col.names = NULL, escape = FALSE, align = "rccc") %>%
  kableExtra::column_spec (2:4,border_left = T,width = "1.5cm") %>%
  kableExtra::kable_styling(latex_options = "HOLD_position")
```

Математическое ожидание этой случайной величины: $M(x)=3*0.125+4*0.5+5*0.375$ = `r 3*0.125+4*0.5+5*0.375` цикла.

Дисперсия: $D(x)=(3-4.25)^2*0.125+(4-4.25)^2*0.5+(5-4.25)^2*0.375$ = `r (3-4.25)^2*0.125+(4-4.25)^2*0.5+(5-4.25)^2*0.375` цикла$^2$.

<br>

## **Задание 3**

Стандартная ошибка среднего может быть рассчитана по формуле: $SE = \frac{\sqrt{D(x)}}{\sqrt{N}}$.

График зависимости стандартной ошибки среднего числа циклов терапии для пациента с рецидивом от размера выборки:

```{r, fig.width=4, fig.height=4}
m2 <- 3*0.125+4*0.5+5*0.375
d2 <- (3-4.25)^2*0.125+(4-4.25)^2*0.5+(5-4.25)^2*0.375

df <- tibble(
  x = seq(10,160,1),
  y = sqrt(d2)/sqrt(x),
  cv = y/m2*100
)
ggplot(df) + 
  geom_line(aes(x = x, y = y), size = 1, color = "#0F6B99") +
  scale_x_continuous(breaks = seq(0,160,20), expand = c(0,0), limits = c(0,162)) +
  scale_y_continuous(breaks = seq(0.05,0.2,0.025), expand = c(0,0), limits = c(0.05,0.21)) +
  labs(x = "N", y = "SE, cycles") +
  theme_classic() +
  theme(axis.title = element_text(face = "bold"),
        panel.grid.major = element_line(color = "grey90", size = 0.4))
```

<br>

## **Задание 4**

```{r, echo=TRUE}
# истинное значение дисперсии (в ген.совокупности)
var_th <- (3-4.25)^2*0.125+(4-4.25)^2*0.5+(5-4.25)^2*0.375

set.seed(123)

df <- tibble(n = c(10, 40, 160)) %>%
  rowwise() %>%
  mutate(
    # случайная выборка из заданного распределения числа циклов
    x = list(sample(x = c(3,4,5), size = n, 
                    replace = TRUE, prob = c(0.125,0.5,0.375))),
    # выборочная оценка стандартного отклонения
    sd_hat = sd(x),
    # выборочная оценка стандартной ошибки среднего
    se_hat = sd_hat/sqrt(n),
    # теоретическая стандартная ошибка среднего
    se = sqrt(var_th/n),
    # разница между выборочной оценкой и 
    # теоретическим значением стандартной ошибки
    se_diff = se_hat - se) %>%
  mutate_at(vars(sd_hat, contains("se")), ~round(., 4))

knitr::kable(df %>% select(-x), 
             col.names = c("n", "$\\hat{\\sigma}$", "$\\hat{SE}$", 
                           "$SE$", "$\\hat{SE}-SE$"),
             align = "c", escape = FALSE) %>%
  kableExtra::kable_styling(latex_options = "HOLD_position")
```

С увеличением объёма выборки оценка стандартной ошибки среднего числа циклов меньше отклоняется от теоретического значения. Это связано с тем, что с увеличением объёма выборки выборочная оценка дисперсии приближается к дисперсии в генеральной совокупности.